【裁判字號】    89,婚,110
【裁判日期】    890622
【裁判案由】    履行同居
【裁判全文】
臺灣桃園地方法院民事判決  八十九年度婚字第一一○號
    原      告  甲○○
    被      告  丙○○
    訴訟代理人  丁○○○
                乙○○
右當事人間請求履行同居事件，本院判決如左：
    主    文
原告之訴駁回。
訴訟費用由原告負擔。
    事    實
甲、原告方面：
    一、聲明：被告應與原告同居。
    二、陳述：兩造於民國七十五年四月八日結婚，已生育子女三人，不料被告竟於
        八十八年四月十九日離家出走，在外居住，顯然違背夫妻間同居義務，爰依
        民法第一千零一條之規定，提起本件訴訟。
    三、對被告抗辯之陳述：
        伊不曾毆打過被告，只是會因孩子的問題打架、吵架而已。但曾看到被告與
        其姐夫謝新龍衣衫不整的在車內，故懷疑被告與其姐夫有染。
    四、證據：提出戶籍謄本乙份。
乙、被告方面：
    一、聲明：如主文所示。
    二、陳述：
     （一）兩造自七十五年結婚至今已有十四年，期間被告為了家庭及兒女，默默
           付出，忍氣吞聲，無奈得到的卻是原告之不信任與折磨，其實例有：
           １、婚後第一次懷孕，因不慎流產，在醫院治療時，痛楚難耐，詎原告
               竟不加疼惜，反而恐嚇被告不准再叫，否則要將被告之嘴巴縫起來
               。
           ２、原告結婚後，仍和以前女友糾纏不清，被告曾多次勸阻，亦曾多次
               割腕自殺，未料原告仍不知悔改，甚至侮辱被告。被告曾有一次看
               到一女子在原告修車廠辦公室內翻抽屜，經被告詢問其何事，詎該
               女子竟答稱伊曾和原告發生性關係，被告意欲如何？
           ３、原告除對被告施以精神虐待外，並常因細故對被告暴力相向，甚至
               在被告姐姐陳秀琴以及姐夫謝新龍和被告大哥乙○○之面前毆打被
               告。
           ４、最令被告氣結者是，原告竟然誣指被告與姐夫謝新龍有染，除了不
               知感念伊當年介紹之恩外，竟然對被告母親宣揚，並曾將姐夫打傷
               。尤有甚者，原告甚至到被告娘家揚言要掀掉袓宗牌位，幸為被告
               母親攔阻，而未得逞。
     （二）凡以上種種事由，再再可以顯示在原告心中，被告只是其奴隸而已，原
           告口口聲聲說愛被告，但為何十幾年來如此折磨被告？是被告拒不與原
           告履行同居義務，乃是有正當事由可據。
   三、證據：提出本院八十八年度易字第二五八一號刑事判決影本乙份，並聲請訊
       問證人乙○○、陳櫻花、陳秀琴、謝新龍。
     理    由
一、本件原告主張：兩造於民國七十五年四月八日結婚，已生育子女三人，婚姻關係
    仍存續中，被告竟於八十八年四月十九日離家出走，在外居住，顯然違背夫妻間
    同居義務，為此訴請被告履行同居義務等語。被告則以：兩造自七十五年結婚以
    來，即受到原告之不信任與折磨，例如，婚後不慎流產，在醫院治療時，原告竟
    不加疼惜，反而恐嚇被告；原告結婚後，仍和以前女友糾纏不清；常因細故對被
    告暴力相向；以及誣指被告與姐夫謝新龍有染等，被告無法忍受原告此種肉體及
    精神上之虐待，無法再與原告同居等語資為抗辯。
二、本件兩造夫妻關係現仍存續中，被告自八十八年四月十九日即離開原告家，迄今
    並未有同居等事實，業據原告提出戶籍謄本一份可稽，並為兩造所不爭執，從而
    堪信原告此部分主張之事實為真實。
三、按夫妻互負同居之義務。但有不能同居之正當理由者，不在此限。民法第一千零
    一條定有明文。本件應究明者，即在於被告是否有拒絕同居之正當理由。經查：
    （一）原告確於八十六年三月間在被告家人面前摑被告耳光：
          八十六年三月間被告大哥新居落成，家人一同到場祝賀，飯後不知何故突
          然原告出手毆打被告耳光，經被告之胞兄乙○○質問為何出手打人，原告
          不答即行離去，事後家人詢問良久被告才稱係因原告要求被告向娘家借款
          購買箱型車，被告不允，原告即出手毆打之事實，業據證人乙○○於本院
          證述屬時。婚姻美滿為人之所羨，原告因被告不同意出面借款即竟不顧情
          面在被告家人面前掌摑被告，不僅對被告造成肉體上之痛苦，其精神上之
          難堪，更難舒緩。
    （二）原告自八十七年間起自八十八年四月間即不段出言被告與訴外人即姐夫謝
          新龍間有姦情：
          (1)證人謝新龍於本院證稱：某日伊自友人處收帳完欲返家，接獲被告來質
            問是否幫忙原告簽賭六合彩，伊與被告二人碰面後，坐上車上，被告上
            車後把外套脫掉，被告表示其向客戶收款時才得知原告向客戶簽賭，修
            車貨款不僅不足抵債還積欠客戶賭債，二人交談中正巧原告開車經過，
            原告見狀隨即掉頭下車，並破口大罵伊與被告二人，伊當時覺得立場尷
            尬，但見原告車上有一女子，伊反問原告為何車上搭載女人，原告答稱
            乾你屁事並到伊車上搜，伊見狀打電話請太太陳秀琴到場，伊太太責罵
            原告不檢討自己載女人還污衊其妹妹，原告就離開，伊與太太返家後接
            到岳母來電，質問伊與被告間在搞啥，伊與太太返回岳母家，兩造也抵
            達，岳母質問原告有何證據，因原告不敢將該女子找出，便向岳母下跪
            認錯，表示不再犯，此事便不了了之等語。
          (2)另被告辯稱原告於八十八年四月十六日毆打辱罵被告一節，經查，八十
            八年四月十六日晚上，原告以工廠要煮湯為由，要伊拿排骨到工廠，然
            原告又誣指伊與姐夫謝新龍有染，二人發生爭吵，原告有出手毆打至伊
            遍體麟傷，隔日伊乃到中壢向小妹陳櫻花借款欲到屏東散心之事實，業
            據證人即被告之胞姊陳英嬌到庭證稱；八十八年四月十七日伊在工廠打
            球，接到妹妹陳櫻花自農民銀行來電，說被告滿身是傷來向伊借五千元
            要到屏東，陳櫻花表示不知如何處理，伊聞言立即到農民銀行，伊見狀
            問被告要不要驗傷，被告答稱夫妻吵架不要驗傷，伊乃電請兄弟乙○○
            來處理等語，並提出當日出勤打卡紀錄為證；又證人即被告之胞兄陳松
            鑑則證稱：那天（八十八年四月十六日）妹妹即被告來電，伊到修車廠
            去見到妹妹在辦公室地上滾來滾去很痛苦，妹妹稱原告誣賴其與姐夫有
            染，伊問妹妹原告在何處，妹妹表示不知，伊乃到妹妹公婆家找原告，
            將妹妹交給原告，隔日（四月十七日）妹妹到中壢找陳櫻花借錢又去屏
            東找兄長，陳櫻花見到被告滿身是傷，就打電話給丙○○，丙○○就來
            電給伊太太，伊到場時見到被告身上；臉、脖子瘀清等語。經本院質以
            原告上情，原告稱皆為過去式等語。兩造係經由被告之姐夫謝新龍介紹
            成婚，謝新龍與原告屬連襟，與兩造間關係匪淺，而夫妻相處，首重忠
            誠堅貞，並應互相信任，憑空指稱配偶與第三人有婚外情關係，已令該
            配偶難堪，更何況原告所指被告婚外情之對象係被告之胞姊夫，且所憑
            依據係其見到被告與姐夫同處一車，而無其他證據，卻於一年餘之期間
            內一再在被告家人面前指稱被告與自己之胞姊夫有不正常之關係，被告
            精神上不僅需承原告指摘自己有婚外情之難堪，又需面對遭株連之親族
            ，其精神上自承受極大壓力與痛苦，難以忍受。
      （三）參以證人謝新龍於陳秀琴在本院稱兩造婚後生活尚可，但自被告父親過
            世後，原告即常無故毆打辱罵被告，被告因此曾多次割腕，手腕留有三
            道較長之疤痕，此經本院當庭勘驗屬實。且原告於證人謝新龍夫妻到場
            陳述時，不僅不稍加節制，還在二人面前抓被告之頭髮並且以腳踢被告
            跨下，原告顯然未將被告視為獨立人格加以尊重。再者原告於被告離家
            後，又到被告娘家咆哮取鬧，揚言要卸下被告家中祖宗牌位，遭被告之
            母憤而欲以尿液潑灑，且於八十八年九月二十五日，見到被告與胞姊陳
            秀琴與姐夫謝新龍同乘一車時，又藉故被告與謝新龍有染，以鐵棍毆打
            謝新龍並砸毀被告所開之車，種種言行均足認原告於被告離家前後不僅
            對被告毆打施以肉體上虐待，且在無任何證據佐證下一再以被告與姐夫
            謝新龍有染而對被告及被告週遭親友多所詆毀，造成被告精神上莫大痛
            苦。
      （四）按夫妻同居之義務，係構成婚姻本質之內容，除法律之成份外，尚有道
            德及情感上因素在內。又夫妻間有不能同居之正當理由，並不以遭受配
            偶慣行毆打為唯一要件，夫妻共同生活，一方苟未能受他方適當的尊重
            ，致人格受嚴重損害，有暫時分居必要時，即不得謂無不能同居之正當
            理由（最高法院八十年台上字第一八六四號判決意旨參照）。經查，原
            告曾經在兩造相處時、親友聚會面前毆打被告，又任意指責被告與他人
            有染，已如前述。被告之身體上已受有不當之虐待，且其名節亦受有嚴
            重損害，堪認被告抗辯伊有拒絕與原告同居之正當理由，堪予採信。
四、綜上所述，被告既有不能同居之正當理由，從而原告本於民法第一千零一條之規
    定，訴請被告履行同居義務，自屬無從准許。
五、本件事證已臻明確，兩造其餘攻擊防禦方法核於判決結果不生影響，毋庸一一論
    述，附此敘明。
六、據上論結：本件原告之訴為無理由，依民事訴訟法第七十八條，判決如主文。
中      華      民      國    八十九    年      六      月    二十二    日
                                      臺灣桃園地方法院民事第二庭
~B法      官  林孟宜
右為正本係照原本作成
如對本判決上訴應於判決送達後廿日向本院提出上訴狀
中      華      民      國    八十九    年      六      月    二十二    日
~B法院書記官  姜國駒


司法院資訊處製作；財團法人民間司法改革基金會備份。
